臺灣屏東地方法院民事判決　九十一年度重訴字第一三○號
　　原　　　告　　合作金庫銀行股份有限公司
　　法定代理人　　癸○○
　　訴訟代理人　　辛○○
　　兼法定代理人　丁○○
　　被　　　告　　甲○○
　　　　　　　　　壬○○
　　　　　　　　　丙○○○
　　　　　　　　　乙○○
　　被　　　告　　己○○
　　被　　　告　　戊○○
　　訴訟代理人　　庚○○
右當事人間請求清償借款事件，本院判決如左：
    主    　文
被告應連帶給付原告美金壹佰拾萬零貳仟肆佰貳拾元肆角貳分及如附表所示之利
息及違約金，並按清償時原告牌告之外匯即期賣出匯率折算新台幣給付之。
訴訟費用由被告連帶負擔。
    事實及理由
一、按當事人喪失訴訟能力或法定代理人死亡或其代理權消滅者，訴訟程序在有法定
    代理人或取得訴訟能力之本人，承受其訴訟以前當然停止；惟有訴訟代理人者不
    適用之；另承受訴訟人，於得為承受時，應即為承受之聲明；民事訴訟法第一百
    七十條、第一百七十三條及第一百七十五條第一項分別定有明文。本件被告高慶
    工業股份有限公司（下稱高慶公司）之原法定代理人庚○○已因故請辭，由台灣
    高等法院高雄分院選任丁○○繼任臨時管理人；並由丁○○具狀聲明承受訴訟，
    有其提出之聲明承受訴訟狀及台灣高等法院高雄分院民國九十一年抗字第五六０
    號裁定各一件可參，經核與前開規定相符，應准其承受訴訟；合先敘明。
二、原告主張：被告高慶公司邀同被告庚○○、己○○、甲○○、戊○○、丁○○、
    壬○○、丙○○○、乙○○為連帶保證人，於九十年二月十四日與原告訂立美金
    二百五十萬元之進口遠期信用狀借款契約，期間一年，自九十年二月十四日起至
    九十一年二月十四日止，並約定本件借款之利息，自原告或原告國外代理銀行付
    款之日起至借款到期日止，按原告通知利率支付，原告並得依照原告借入外匯資
    金成本加碼利率隨時調整之，到期不履行時，除依照到期日當日原告通知之遠期
    信用狀外幣授信利率與核算之新台幣放款利率之較高利率支付遲延利息外，逾期
    六個月以內者，按遲延利息百分之十，逾期超過六個月，按遲延利息百分之二十
    加付違約金。詎被告高慶公司自九十一年二月三日第一筆借款到期日起，即未依
    約履行清償本息，尚積欠美金一百三十萬零二千四百二十三元四角二分及如附表
    所示之利息、違約金，爰請求如數給付，並請按償還當日原告所公告之外匯即期
    賣出匯率折算新台幣給付之等語。並聲明：求為判決如主文所示。
三、被告庚○○、戊○○、己○○則以：進口遠期信用狀借款契約及借據上之被告高
    慶公司、庚○○、己○○、戊○○之印章雖係真正，但係遭人盜蓋，簽名部分，
    則係遭人冒簽偽造。又被告己○○、戊○○自九十年六月二十八日即除去高慶公
    司之股東名義，自此即未再到過高慶公司，更未與原告有過任何法律行為，而被
    告庚○○因與被告丁○○自九十年初起即發生爭執，故自九十年初起即再未處理
    公司之事務，但亦未將高慶公司授權他人處理或與原告有任何借款行為，本件借
    款絕非庚○○所為，此純係被告丁○○越權冒用庚○○法定代理人之身分所為之
    不法行為等語。被告高慶公司、丁○○、甲○○、壬○○、丙○○○、乙○○則
    以：高慶公司向原告辦理系爭借款時，高慶公司之法定代理人庚○○，除提供高
    慶公司之廠房、機械為擔保外，另提供其他不動產為借款之擔保，始得順利核貸
    放款，因此原告應先向擔保物求償後，始得向連帶保證人求償，是原告提起本件
    訴訟，顯無權利保護之必要，至於利率則主張以到期前之融資利率計算等語，資
    為抗辯。並均聲明：駁回原告之訴。
四、兩造不爭執之事實：
　(一)被告高慶公司於九十年二月十四日與原告訂立美金二百五十萬元之進口遠期信用
　　狀借款契約，期間一年，自九十年二月十四日起至九十一年二月十四日止，自九
　　十一年二月三日第一筆借款到期日起，即未依約履行清償本息，尚積欠美金一百
　　三十萬零二千四百二十三元四角二分及如附表所示之利息及違約金。
　(二)進口遠期信用狀借款契約及借據上之借款人高慶公司之印章、法定代理人庚○○
　　之印章及其他連帶保證人庚○○、己○○、甲○○、戊○○、丁○○、壬○○、
　　丙○○○、乙○○之印章係真正。
　(三)授信約定書上之被告高慶公司印章及庚○○、己○○、戊○○之簽名及印章為真
　　正。
　(四)被告甲○○、丁○○、壬○○、丙○○○、乙○○有擔任本件高慶公司借款案之
　　連帶保證人。
五、原告主張之事實，業經原告提出與其所述相符之進口遠期信用狀借款契約影本一
    件、借據影本一件、遠期信用狀受信記錄卡影本五件、進口單據到達處理紀錄單
    影本五件、授信約定書影本四件、公司變更登記表影本一件、戶籍謄本六件為證
    ，雖被告執前詞置辯，惟查：
　(一)按依法律之規定，有使用文字之必要者，得不由本人自寫，但必須親自簽名。如
　　有用印章代簽名者，其蓋章與簽名生同等之效力。民法第三條第一、二項定有明
　　文。本件授信約定書「立約定書人」欄中之對保簽名及留存印鑑章處所留存之被
　　告高慶公司印章印文及被告庚○○、己○○、戊○○之簽名及印章印文均為真正
　　，為兩造所不爭執，參諸授信約定書第一條約定：「本約定書所稱一切債務，係
　　指立約人對貴行所負之票據、借款、墊款、保証等債務及其他債務，並包括其利
　　息、遲延利息、違約金、損害賠償及其他有關費用。」；第二條約定「立約人因
　　名稱、組織、章程內容、印鑑、代表人權限範圍或其他足以影響貴庫權益便情事
　　發生時，應即以書面將變更情事通知貴庫，並辦妥變更或註銷留存印鑑之手續，
　　於未為前項通知及變更或註銷留存印鑑手續前與貴庫所為之交易，立約人均願負
　　其責任，如因而造成貴庫損害，並負賠償責任」，足見被告承認授信約定書上之
　　約定事項，並同意以其上之所蓋用之印章，作為與原告往來憑證之印鑑章。又被
　　告於簽立授信約定書後，未曾辦理印鑑之變更或作廢手續，且進口遠期信用狀借
　　款契約及借據上借款人及連帶保證人欄所蓋印章均係被告留存之印鑑章，亦為被
　　告所不爭執，則依首揭規定，進口遠期信用狀借款契約、借據上所蓋之被告庚○○、戊○○、己○○印章印文，既與授信約定書上之印章印文相同，則無論蓋章
　　係由何人所為，該蓋章均與簽名有同一效力，被告庚○○、戊○○、己○○自應
　　就被告高慶公司之本件借款負連帶保證人責任。被告庚○○、戊○○、己○○雖
　　抗辯渠等於九十年間已離開高慶公司，本件借款並非渠等所為，渠等並未親自簽
　　章連帶保證，印章係遭人所盜蓋云云，惟其就系爭印章係遭盜用之事實，未舉證
　　證明，所辯自不足採。
  (二)次查依卷附授信約定書第十條：「立約人所保證之債務，如主債務人未依約履行
    ，立約人當即負責，立即如數付清並同意左列事項：(一)貴行毋須先就擔保物受償
    ，得逕向立約人求償．．．」之約定，足見原告關於本件借款無須先就擔保物求
    償，得逕向被告起訴求償。又依進口遠期信用狀契約第三條及借據第三條約定：
    「本件借款之利息，．．．到期不履行時，除依照到期日當日原告通知之遠期信
    用狀外幣授信利率與核算之新台幣放款利率之較高利率支付遲延利息外，逾期六
    個月以內者，另按遲延利息百分之十，逾期超過六個月，另按遲延利息百分之二
    十加付違約金。」，可知本件借款利息於到期不履行時，應依照到期日當日原告
    通知之遠期信用狀外幣授信利率與核算之新台幣放款利率之較高利率支付遲延利
    息及違約金，而原告主張本件借款遲延利息及違約金之利率，係依照到期日當日
    原告通知之遠期信用狀外幣授信利率計算，亦據其提出外匯匯率及授信利率查詢
    單六件為證，是原告主張應堪信實。被告高慶公司、丁○○、甲○○、壬○○、
    丙○○○、乙○○抗辯：高慶公司向原告辦理系爭借款時，高慶公司之法定代理
    人庚○○，除提供高慶公司之廠房、機械為擔保外，另提供其他不動產為借款之
    擔保，因此原告應先向擔保求償後，始得向連帶保證人求償，利率應以到期前之
    融資利率計算云云，應不足採。
　(三)按以外國通用貨幣定給付額者，債務人得按給付時給付地之市價，以中華民國通
    用貨幣給付之，民法第二百零二條定有明文，依前開規定，在以外國通用貨幣定
    給付額之情形，僅債務人對於依何種貨幣給付具有選擇權，惟依私法自治原則，
    於當事人間有特別約定時，債權人亦可請求債務人將外國通用貨幣折算新台幣而
    為給付。揆諸前揭說明，原告與被告所簽訂之進口遠期信用狀借款契約第五條即
    約定「借款人最遲應於每筆借款到期日，將借款本金以外匯存款或按償還當時貴
    庫所公告之外匯即期賣出匯率，或按借款人另向貴庫所訂立預購遠期外匯契約之
    匯率折合新台幣償付貴庫．．」，是原告自得請求被告給付美金一百三十萬零二
    千四百二十三元四角二分，及附表所示之利息、違約金，並按清償時原告牌告之
    外匯即期賣出匯率折算新台幣而為給付。
六、綜上所述，被告高慶公司向原告借用款項既未依約清償，其餘被告為借款之連帶
    保證人，自應連帶負清償責任。從而，原告本於消費借貸及連帶保證契約之法律
    關係，請求被告應連帶給付如主文第一項所示之本金、利息及違約金，並按清償
    時原告牌告之外匯即期賣出匯率折算新台幣而為給付，為有理由，應予准許。
七、據上論結，本件原告之訴為有理由，依民事訴訟法第八十五條第二項，判決如主
    文。
中　　　華　　　民　　　國　　九十一　　年　　十二　　　月　　　十一　　日
                                    臺灣屏東地方法院民事第二庭
~B審判長法官　阮世賢
~B法　　　官　胡晏彰
~B法　　　官　王炳人
右為正本係照原本作成。
如對本判決上訴須於判決送達後廿日內向本院提出上訴狀。
~B法院書記官　黃秀梅
中　　　華　　　民　　　國　　九十一　　年　　十二　　　月　　　十一　　日
